【裁判字號】    98,訴,319
【裁判日期】    980430
【裁判案由】    毒品危害防制條例
【裁判全文】
臺灣臺北地方法院刑事判決               98年度訴字第319號
公  訴  人  臺灣臺北地方法院檢察署檢察官
被      告  甲○○
上列被告因違反毒品危害防制條例案件，經檢察官提起公訴（97
年度毒偵字第3585號），被告於準備程序中就被訴事實為有罪之
陳述，經本院合議庭裁定改用簡式審判程序，本院判決如下：
    主  文
甲○○施用第一級毒品，累犯，處有期徒刑捌月。扣案之第一級
毒品海洛因壹包（淨重零點零伍肆公克，驗餘淨重零點零伍貳貳
公克）沒收銷燬之，及扣案海洛因外包裝袋壹個沒收。
    事  實
一、甲○○前因施用毒品案件，經觀察、勒戒後，認有繼續施用
    毒品之傾向，經臺灣彰化地方法院以90年度聲字第3329號裁
    定送強制戒治，並於民國92年5 月20日戒治期滿出所後，由
    臺灣彰化地方法院檢察署檢察官以92年戒毒偵字第622 號、
    第623 號為不起訴處分確定。次因竊盜案件，經臺灣板橋地
    方法院於93年8 月31日以93年度簡字第3252號判決判處有期
    徒刑6 月，嗣於93年11月15日確定，又因於93年間施用毒品
    案件，經本院於94年1 月19日以94年度簡字第145 號判決判
    處有期徒刑6 月，嗣於94年2 月24日確定，上開兩罪復經本
    院於94年5 月2 日以94年度聲字第401 號裁定，定其應執行
    刑為有期徒刑10月確定，嗣被告入監服刑，並於94年11月9
    日縮刑期滿，已執行完畢。詎仍不知悔改，竟基於施用第1
    級毒品之犯意，於97年10月28日上午9 時30分許，在臺北縣
    新店市○○路348 號麥當勞廁所內，以針筒注射之方式，施
    用第1 級毒品海洛因1 次，施用後即將上開針筒丟棄。嗣為
    警於同日上午10時30分許，在臺北縣新店市○○街26號前，
    發覺甲○○形跡可疑，而上前盤查，經甲○○同意搜索後，
    查獲上情，並扣得甲○○所有供其施用毒品所用之第1 級毒
    品海洛因1 小包（淨重0.054 公克，驗餘淨重0.0522公克）
    。
二、案經臺北市政府警察局新店分局報請臺灣臺北地方法院檢察
    署檢察官偵查起訴，因甲○○於準備程序中就犯罪事實為有
    罪陳述，經合議庭裁定依簡式審判程序審理。
    理  由
一、上開犯罪事實，業據被告甲○○坦承不諱，且經將其於上開
    時、地為警查獲後，經警對其所採得之尿液送交鑑驗結果，
    確呈鴉片類陽性反應，此有臺灣檢驗科技股份有限公司97年
    11月11日濫用藥物檢驗報告1 份（見臺灣臺北地方法院檢察
    署97年度毒偵字第3585號偵查卷，下稱偵卷第38頁）、交通
    部民用航空局航空醫務中心97年11月26日航藥鑑字第097595
    4 毒品鑑定書1 紙（見偵卷第36頁）在卷可稽，並有扣案之
    海洛因1 小包（見偵卷第13頁）可資佐證，足證被告上開任
    意性自白與事實相符，事證明確，本件犯行堪以認定，應予
    依法論科。
二、按92年7 月9 日新修正之毒品危害防制條例刪除2 犯及3 犯
    之規定，一改修法前繁雜之處遇程序，僅將施用毒品者簡化
    區分為初犯、再犯，並認施用毒品者係屬病患性犯人，以觀
    察、勒戒戒除其身癮，並以強制戒治去除其心癮。經觀察、
    勒戒或強制戒治執行完畢釋放後，若係5 年後再犯該條例第
    10 條 施用毒品罪者，與同條例第20條第1 項、第2 項關於
    「初犯」之處理方式相同，檢察官應先聲請法院裁定令被告
    入勒戒處所觀察、勒戒，並視有無繼續施用毒品傾向，決定
    應予釋放、為不起訴之處分，或應聲請法院裁定令入勒戒處
    所強制戒治；若係5 年內「再犯」同條例第10條施用毒品罪
    者，依同條例第23條第2 項規定，檢察官則應依法追訴。觀
    諸該條例第20條第3 項之修正理由：「觀察、勒戒或強制戒
    治5 年後再犯者，顯見前所實施之觀察、勒戒或強制戒治已
    足以遮斷其施用毒品之癮，為期自新及協助其戒除毒癮，對
    此5年 後再犯者，爰明定仍適用初犯之規定，先經觀察、勒
    戒、強制戒治之程序。」及同條例第23條第2 項之修正理由
    ：「為配合簡化施用毒品犯之刑事處遇程序，並鑑於經觀察
    、勒戒或強制戒治執行完畢釋放後5 年內再犯者，其再犯率
    甚高，原據以實施之觀察、勒戒及強制戒治既已無法收其實
    效，自應施以刑事處遇。」，顯然如施用毒品者係前經觀察
    、勒戒或強制戒治等治療程序執行完畢5 年後，始再施用毒
    品之「初犯」，因前所執行之觀察、勒戒或強制戒治已足收
    戒除毒癮之效，自應重新執行觀察、勒戒或強制戒治等治療
    程序，並於治療程序執行完畢後，由檢察官為不起訴處分，
    毋庸對之追訴處罰；反之，在「再犯」之情形，因其先前所
    為治療程序顯未能收戒斷毒癮之效，且考量施用毒品者之再
    犯率偏高，乃簡化其刑事處遇程序，而逕予追訴處罰，不再
    施以治療程序。參酌上開立法理由，修正毒品危害防制條例
    就施用毒品者，祇於「初犯」及「5 年後再犯」二種情形，
    有其追訴條件之限制，即須於初犯經觀察、勒戒或強制戒治
    釋放後，5 年內均無施用毒品之行為，始能認其前所實施之
    觀察、勒戒或強制戒治已足遮斷毒癮，而得於5 年後再犯時
    ，再予適用初犯之規定，重行觀察、勒戒等程序。倘5 年內
    已經再犯，被依法追訴處罰，縱其第3 次（或第3 次以上）
    施用毒品之時間在初犯釋放5 年以後，即與「5 年後再犯」
    之情形有別，且因已於「5 年內再犯」，顯見其再犯率甚高
    ，原實施觀察、勒戒或強制戒治，已無法收其實效，而無5
    年戒斷期之存在，自無再經觀察、勒戒及強制戒治之必要，
    應由檢察官逕行起訴，始符新法修正之本旨。是被告曾因施
    用毒品案件，經觀察、勒戒後，認有繼續施用毒品之傾向，
    經臺灣彰化地方法院以90年度聲字第3329號裁定送強制戒治
    ，並於92年5 月20日戒治期滿出所後，由臺灣彰化地方法院
    檢察署檢察官以92年戒毒偵字第622 號、第623 號為不起訴
    處分確定。再於93年間因施用毒品案件，經本院於94年1 月
    19日以94年度簡字第145 號判決判處有期徒刑6 月，嗣於94
    年2 月24日確定，並於94年11月9 日縮刑期滿執行完畢等情
    ，有臺灣高等法院被告前案紀錄表1 份附卷可考（見本院卷
    第4 頁至第17頁），被告於上開觀察、勒戒及強制戒治程序
    執行完畢後，既曾於93年間再犯毒品危害防制條例第10條之
    罪，並經判刑確定，是本次被告再犯毒品危害防制條例第10
    條之罪，自非屬毒品危害防制條例第20條第3 項所定「再犯
    」之情形，而應依法追訴，附此敘明。
三、按施用海洛因後會影響記憶能力及自主神經系統，判斷力及
    意志力亦均受限制，甚至引起精神錯亂，抑制呼吸，並具有
    成癮性、濫用性，戒解不易，嚴重戕害人之身心健康，危害
    社會，故依據毒品危害防制條例第2條第2項第1款列為第1級
    毒品，不得非法施用、持有。是核被告所為，係犯毒品危害
    防制條例第10條第1 項之施用第1 級毒品罪。而被告持有第
    1 級毒品之低度行為，為施用第1 級毒品之高度行為所吸收
    ，不另論罪。又查被告曾因竊盜案件，經臺灣板橋地方法院
    於93年8 月31日以93年度簡字第3252號判決判處有期徒刑6
    月，嗣於93年11月15日確定，再因於93年間施用毒品案件，
    經本院於94年1 月19日以94年度簡字第145 號判決判處有期
    徒刑6 月，嗣於94年2 月24日確定。上開兩罪復經本院於94
    年5 月2 日以94年度聲字第401 號裁定，定其應執行刑為有
    期徒刑10月，並於94年11月9 日縮刑期滿執行完畢等情，有
    臺灣高等法院被告前案紀錄表1 份在卷足徵（見本院卷第4
    頁至第17頁），是被告於前次有期徒刑之執行完畢後，5 年
    以內故意再犯本件有期徒刑以上之罪，為累犯，應依刑法第
    47條第1 項規定，加重其刑。爰審酌被告前因違反毒品危害
    防制條例之施用毒品案件，先後經觀察、勒戒及強制戒治程
    序執行完畢後，仍不知戒除，又於上開時、地施用第1 級毒
    品海洛因1 次、施用為自戕行為、所生危害，暨因被告事後
    坦承犯行，犯後之態度堪稱良好等一切情狀，量處如主文所
    示之刑。此外，本件扣案之毒品1 小袋，其中盛裝第1 級毒
    品海洛因，此有交通部民用航空局航空醫務中心毒品鑑定書
    1 紙附卷可稽（見偵卷第36頁），是應依毒品危害防制條例
    第18條第1 項前段之規定，沒收銷燬之。至該毒品之外包裝
    袋1 個，為被告所有、保存毒品以供施用犯罪所用之物，業
    據被告供承在卷，亦應依刑法第38條第1 項第2 款之規定沒
    收。
四、據上論斷，依刑事訴訟法第273 條之1 第1 項、第299 條第
    1 項前段，毒品危害防制條例第10條第1 項、第18條第1 項
    ，刑法第11條、第47條第1 項、第38條第1 項第2 款，判決
    如主文。
本案經檢察官楊雅清到庭執行職務。
中    華    民    國    98    年    4     月   30    日
                  刑事第十七庭法  官  葉力旗
上正本證明與原本無異。
如不服本判決，應於判決送達後10日內向本院提出上訴狀 (應抄
附繕本)。
                              書記官  林碧華
中    華    民    國    98    年    4     月    30    日
附錄本案論罪科刑所依據之法條：
毒品危害防制條例第10條第1項
施用第1級毒品者，處6 月以上5 年以下有期徒刑。


司法院資訊處製作；財團法人民間司法改革基金會備份。
